【裁判字號】    99,審訴,205
【裁判日期】    990419
【裁判案由】    毒品危害防制條例
【裁判全文】
臺灣士林地方法院刑事判決             99年度審訴字第205號
公  訴  人  臺灣士林地方法院檢察署檢察官
被      告  甲○○
上列被告因違反毒品危害防制條例案件，經檢察官提起公訴（98
年度毒偵字第2087號），被告於本院準備程序中就被訴事實為有
罪陳述，經本院合議庭裁定由受命法官獨任行簡式程序審理，並
判決如下：
    主  文
甲○○施用第一級毒品，累犯，處有期徒刑拾月；又施用第二級
毒品，累犯，處有期徒刑伍月。應執行有期徒刑壹年壹月。
    事  實
一、甲○○前因違反懲治盜匪條例案件，經法院判處有期徒刑8
    年確定，於民國83年2 月6 日縮短刑期假釋出監，所餘期間
    付保護管束，嗣於假釋期間又因違反麻醉藥品管理條例案件
    ，除經撤銷假釋，並經臺灣臺北地方法院以86年度訴字第15
    1 號判決判處有期徒刑6 月確定，經與前開假釋經撤銷後應
    執行殘刑有期徒刑4 年7 月又15日接續執行，於90年5 月21
    日縮短刑期假釋出監，所餘期間付保護管束，嗣於假釋期間
    又因施用第二級毒品案件，除經撤銷假釋，並經本院以92年
    度毒聲字第607 號裁定送觀察、勒戒後，因認無繼續施用毒
    品之傾向，於93年2 月5 日執行完畢釋放出所，並經臺灣士
    林地方法院檢察署檢察官以93年度毒偵緝字第15號為不起訴
    處分確定，復於前開觀察、勒戒執行完畢後5 年內之93年間
    因連續施用第一級毒品案件，經本院以93年度訴字第433 號
    判決判處有期徒刑1 年2 月確定，嗣經裁定減刑為有期徒刑
    7 月確定，嗣於93年5 月11日入監後，依法先執行前揭假釋
    經撤銷後應執行殘刑有期徒刑2 年3 月又28日，再接續執行
    上開施用毒品案件經減刑為有期徒刑7 月，而於96年7 月16
    日執行完畢。詎甲○○猶不知悔改，於前案觀察、勒戒執行
    完畢釋放後5 年再犯施用毒品罪，經法院判處罪刑確定後，
    又基於施用第一級毒品海洛因及第二級毒品甲基安非他命之
    犯意，於98年11月17日晚上7 、8 時許，在友人張書偉位於
    臺北縣汐止市○○○路278 號7 樓住處，以將甲基安非他命
    置於玻璃球內用火燒烤吸食煙霧之方式，施用甲基安非他命
    1 次；另於98年11月18日晚上7 、8 時許，在其位於臺北市
    ○○區○○路3 段140 號3 樓住處，以將海洛因摻入香菸內
    點燃抽菸之方式，施用海洛因1 次。嗣為警於98年11月18日
    晚間9 時20分，在臺北市○○區○○路3 段136 號（起訴書
    誤載為126 號，應予更正）巷口，查獲其涉嫌與張書偉進行
    毒品甲基安非他命交易，並在甲○○車內扣得海洛因1 包（
    淨重32.83 公克，甲○○涉嫌販賣毒品部分，業經檢察官另
    案提起公訴），經警採集甲○○尿液送驗，因鑑驗結果呈嗎
    啡、安非他命及甲基安非他命陽性反應，始查悉上情。
二、案經臺北縣政府警察局汐止分局報告臺灣士林地方法院檢察
    署檢察官偵查起訴，並經本院改依簡式程序審理。
    理  由
一、前揭犯罪事實，業據被告甲○○於偵查中、本院準備程序及
    審理時迭承不諱（參見偵卷第45頁，本院卷第37頁至第38頁
    、第41頁），又被告於98年11月19日在汐止分局為警所採集
    尿液，經送台灣檢驗科技股份有限公司以酵素免疫分析法初
    驗後，再以氣相層析質譜儀法複驗，證實該尿液呈嗎啡（即
    施用海洛因之代謝物）、安非他命及甲基安非他命陽性反應
    ，有該公司於98年12月2 日出具之濫用藥物檢驗報告乙份附
    卷可稽（附於偵卷第52頁）。綜上，足認被告自白與事實相
    符，可以採信，本案事證至為明確，被告犯行堪予認定。
二、按毒品危害防制條例於92年7 月9 日修正公布，自93年1 月
    9 日施行，其中第20條、第23條將施用毒品之刑事處遇程序
    區分為「初犯」、「5 年內再犯」、「5 年後再犯」。依其
    立法理由之說明：「初犯」，經觀察、勒戒或強制戒治，應
    為不起訴處分或不付審理之裁定；經觀察、勒戒或強制戒治
    執行完畢釋放後，「5 年內再犯」者，因其再犯率甚高，原
    實施之觀察、勒戒及強制戒治既已無法收其實效，爰依法追
    訴或裁定交付審理。至於經觀察、勒戒或強制戒治執行完畢
    釋放，「5 年後再犯」者，前所實施之觀察、勒戒或強制戒
    治已足以遮斷其施用毒品之毒癮，為期自新及協助其斷除毒
    癮，仍用「初犯」規定，先經觀察、勒戒或強制戒治之程序
    。從而，依修正後之規定，祇於「初犯」及「5 年後再犯」
    2 種情形，有其追訴條件之限制，即須於初犯經觀察、勒戒
    或強制戒治釋放後，5 年內均無施用毒品之行為，始能認其
    前所實施之觀察、勒戒或強制戒治已足遮斷毒癮，而得於5
    年後再犯時，再予適用初犯之規定，重行觀察、勒戒等程序
    。倘5 年內已經再犯，經依法再為保安處分或追訴處罰，縱
    其第3 次（或第3 次以上）施用毒品之時間，在初犯之保安
    處分執行完畢釋放5 年以後，即與「5 年後再犯」之情形有
    別，且因已於「5 年內再犯」，顯見其再犯率甚高，原實施
    觀察、勒戒或強制戒治，已無法收其實效，自無再經觀察、
    勒戒及強制戒治之必要，應由檢察官逕行起訴，始符新法修
    正之本旨（最高法院95年第7 次刑事庭會議決議、95年度台
    非字第59號判決參照）。查被告前因施用毒品案件，經本院
    以92年度毒聲字第607 號裁定送觀察、勒戒，認無繼續施用
    毒品之傾向，於93年2 月5 日執行完畢釋放出所，並經臺灣
    士林地方法院檢察署檢察官以93年度毒偵緝字第15號為不起
    訴處分確定，復於前開觀察、勒戒執行完畢後5 年內之93年
    間因連續施用第一級毒品案件，經本院以93年度訴字第433
    號判決判處有期徒刑1 年2 月確定，嗣經裁定減刑為有期徒
    刑7 月確定，於96年7 月16日執行完畢等情，有臺灣高等法
    院被告前案紀錄表在卷可稽，是本案被告所為施用毒品之犯
    行，距離前開觀察、勒戒執行完畢釋放雖已逾5 年，惟被告
    在上開觀察、勒戒執行完畢後5 年內，既已再犯施用毒品罪
    ，並經追訴、判刑，揆諸前揭說明，其本次犯行即與毒品危
    害防制條例第20條第3 項所稱之「5 年後再犯」有別，是公
    訴人依法追訴，於法並無不合，本院自應依法論科。
三、按海洛因、甲基安非他命分別為毒品危害防制條例第2 條第
    2 項第1 款、第2 款所稱之第一級毒品及第二級毒品。核被
    告甲○○所為，係分別犯毒品危害防制條例第10條第1 項之
    施用第一級毒品罪、同條例第10條第2 項之施用第二級毒品
    罪，其持有第一級毒品海洛因、第二級毒品甲基安非他命進
    而施用，持有所施用之毒品部分之行為，為施用毒品之當然
    手段，均不另論以持有毒品罪（最高法院74年度台上字第34
    04號判例意旨參照）。又被告所犯上開2 罪，犯意各別，行
    為互殊，罪名不同，應予分論併罰。又被告有如事實欄所載
    前案科刑及執行之情形，有臺灣高等法院被告前案紀錄表在
    卷可考，其於有期徒刑執行完畢後5 年內，故意再犯本案有
    期徒刑以上之各罪，均為累犯，應依刑法第47條第1 項之規
    定加重其刑。爰審酌被告曾因施用毒品犯行而送觀察、勒戒
    及法院判處罪刑，仍不知悛悔，復再施用第一級毒品及第二
    級毒品，顯見其無戒絕之決心，惟念其施用毒品乃戕害自己
    身心健康，尚未危及他人，且本案施用第一級、第二級毒品
    之犯行各僅1 次，犯後坦承犯行，態度尚稱良好等一切情狀
    ，分別量處如主文所示之刑，並依法定其應執行刑，以示懲
    儆。
四、至查獲扣案之海洛因（驗餘淨重32.79 公克、純質淨重12.5
    7 公克）1 包，經鑑驗證實為第一級毒品無訛，此有法務部
    調查局濫用藥物實驗室98年12月25日出具之鑑定書在卷可稽
    （附於偵卷第75頁），雖被告供稱該等毒品係供己施用，然
    被告因持有該等毒品而涉嫌販賣第一級毒品犯行部分，業據
    臺灣士林地方法院檢察署檢察官以98年度毒偵字第15941 號
    提起公訴，該等毒品並為該案中之證物，復非被告本案所施
    用之毒品海洛因，是該等海洛因顯與本案論罪科刑之犯行無
    關，又本案其他扣案物（行動電話2 支、塑膠管1 支、煙斗
    1 支），已據被告陳明與本案施用毒品犯行無涉，衡情被告
    既已坦承犯行，尚無必要就僅涉及沒收與否之事項為虛偽陳
    述之必要，復無其他事證足認該等扣案物與本案施用毒品犯
    行有關，是被告供述應屬可信，前揭扣案物爰均不予宣告沒
    收，應由檢察官另為適當之處理。
據上論斷，應依刑事訴訟法第273 條之1 第1 項、第299 條第1
項前段，毒品危害防制條例第10條第1 項、第2 項，刑法第11條
前段、第47條第1 項、第51條第5 款，判決如主文。
本案經檢察官葉乃瑋到庭執行職務。
中    華    民    國    99    年     4    月    19    日
                  刑事第一庭法  官  吳祚丞
以上正本證明與原本無異。
如不服本判決應於收受判決後10日內向本院提出上訴書狀，並應
敘述具體理由；其未敘述上訴理由者，應於上訴期間屆滿後20日
內向本院補提理由書（均須按他造當事人之人數附繕本）「切勿
逕送上級法院」。
                            書記官  丁梅芬
中    華    民    國    99    年     4    月    19    日
附錄論罪科刑法條：
毒品危害防制條例第10條
施用第一級毒品者，處 6 月以上 5 年以下有期徒刑。
施用第二級毒品者，處 3 年以下有期徒刑。

司法院資訊處製作；財團法人民間司法改革基金會備份。
